【裁判字號】    98,消債抗,65
【裁判日期】    980820
【裁判案由】    更生事件
【裁判全文】
臺灣臺中地方法院民事裁定  98年度消債抗字第65號
抗  告  人  甲○○    台中縣神.
上當事人聲請更生事件，抗告人對於民國98年4月16日本院97年
度消債更字第1169號裁定提起抗告，本院裁定如下：
    主  文
抗告駁回。
抗告費用新台幣壹仟元由抗告人負擔。
    理  由
一、抗告意旨略以：抗告人於民國（下同）95年間與債權銀行協
    商時，雖可預見抗告人與配偶日後皆須履行協商條件，惟無
    法預期銀行所給予之協商條件，且害怕喪失協商資格，故而
    被迫同意簽下協議書。嗣抗告人在一家5口僅賴抗告人配偶
    每月薪資3萬3千元維生之情況下，仍勉力還款，惟後因景氣
    不好，不得已而選擇毀諾。又抗告人於聲請狀中已表明，負
    欠債務，係因為幫子女存教育基金而買了多種保險，預借現
    金則是為支付每月的最低應繳額，皆非奢侈、浪費之性質。
    又98年3月30日出庭時，最大債權銀行國泰世華銀行表示願
    意提供本人得以負擔的協商，但以其實際提供的條件，即
    128 期7%每月還款2,886元，仍非本人所能負擔。蓋依相同
    條件，則全數銀行的還款金額將高達約8000元，再抗告人之
    配偶收入銳減下，抗告人自不敢貿然同意國泰世華的個別協
    商一致性方案等語。
二、按債務人對於金融機構因消費借貸、自用住宅借款、信用卡
    或現金卡契約而負債務，在聲請更生或清算前，應提出債權
    人清冊，以書面向最大債權金融機構請求協商債務清償方案
    並表明共同協商之意旨，消費者債務清理條例第151條第1項
    定有明文。次按，債務人與金融機構協商成立者，不得聲請
    更生或清算，但因不可歸責於己之事由，致履行顯有重大困
    難者，不在此限；本條例施行前，債務人依金融主管機關協
    調成立之中華民國銀行公會會員辦理消費金融案件無擔保債
    務協商機制與金融機構成立之協商，準用前項之規定，同條
    例第151條第5項、第6項分別定有明文。次按債務人因浪費
    、賭博或其他投機行為，致財產顯然減少或負擔過重之債務
    者，法院應為不免責之裁定，同條例第134條第4款定有明文
    。
三、經查：抗告人於消費者債務清理條例施行前之95年12月19日
    ，就其積欠各金融機構之無擔保債務，利用金融主管機關協
    調成立之中華民國銀行公會會員辦理消費金融案件無擔保債
    務協商機制，與最大債權銀行國泰世華銀行金融機構成立協
    商，約定自96年1月起，分80期，利率12.88%，每月15,094
    元，依各債權銀行債權金額比例清償債務，有協議書乙份附
    於原審卷可憑。又抗告人聲請更生，主張所買之保險是為幫
    子女存教育基金；而預借現金是為支付每月的最低應繳額，
    嗣因景氣變差失去可借款之對象而毀若云云。惟查，抗告人
    所主張繳交保費及信用卡最低應繳均屬抗告人於協商成立前
    已存在或可合理預見其發生之情事，況抗告人於簽署協商協
    議書時，本即應考量籌措資金來源之規劃，若資金包含工作
    收入，更應考量是否能持續工作且有還款之能力，此屬抗告
    人於協商時可得預見，核與消費者債務清理條例第151條第5
    項規定不可歸責於己之事由致履行顯有重大困難之要件不符
    ，是抗告人所述難認有不可歸責於己之事由。
四、再查，原審法院依職權向各金融機關債權人函查債務人消費
    明細紀錄顯示，債務人消費內容均有高額保險費用（富邦人
    壽、國泰人壽）支出、頻繁消費（威瑞數位行銷、東森購物
    ）及大量預借現金，而其每月消費額度亦高，此有卷附債務
    人消費明細附卷可稽，抗告人於原審並自承其電視購物、數
    位行銷部分之消費，係購買健康食品、美容用品、保養品等
    ，參照其消費次數甚為頻繁，誠難認係生活必要之消費。抗
    告人既未有收入，本應量入為出，惟其仍恣意消費，投保高
    額保險，查前述消費性質，均非生活必要之支出，而屬奢侈
    、浪費、投機行為之性質，核與消費者債務清理條例第134
    條第4款所稱：「浪費、賭博或其他投機行為，致財產顯然
    減少或負擔過重之債務」等不免責事由相當。再經原審訊問
    各該債權人亦表明反對債務人之更生聲請，有各債權人之陳
    報狀在卷可參，顯見本件縱令進入更生程序，亦將因其更生
    方案無法獲致債權人會議通過或法院認可而宣告清算，且經
    清算程序，抗告人亦難獲免責，徒增程序勞費，毫無實益。
    況抗告人既與債權銀行成立協商，自不得任由抗告人毀諾，
    濫用債務清理程序，若抗告人認該原協商方案有其他不適情
    形，即應再循協商途徑，由債權銀行重新評估債務人之資力
    、債信及還款計劃以謀求解決。是本件抗告人聲請更生，於
    法不合且無實益，是其聲請不應准許。從而，原裁定駁回抗
    告人之聲請，並無不當，抗告意旨請求廢棄原裁定，並無理
    由，應予駁回。
五、據上論結，本件抗告為無理由，依消費者債務清理條例第15
   條，民事訴訟法第495條之1第1項、第449條第1項、第95條、
   第78條，裁定如主文。
中    華    民    國    98    年    8    月    20    日
                  民事第四庭審判長法  官  王  銘
                                  法  官  張國華
                                  法  官  呂麗玉
正本係照原本作成。
本件不得抗告。
中    華    民    國    98    年    8    月    20    日
                                  書記官


司法院資訊處製作；財團法人民間司法改革基金會備份。
